【裁判字號】    99,台上,933
【裁判日期】    990210
【裁判案由】    強盜
【裁判全文】
最高法院刑事判決              九十九年度台上字第九三三號
上  訴  人  甲○○
上列上訴人因強盜案件，不服台灣高等法院中華民國九十六年十
二月三十一日第二審更審判決（九十六年度上更(一)字第六三０號
，起訴案號：台灣板橋地方法院檢察署九十三年度偵字第一八一
五四號），提起上訴，本院判決如下：
    主  文
上訴駁回。
    理  由
按刑事訴訟法第三百七十七條規定，上訴於第三審法院，非以判
決違背法令為理由，不得為之。是提起第三審上訴，應以原判決
違背法令為理由，係屬法定要件。如果上訴理由書狀並未依據卷
內訴訟資料，具體指摘原判決不適用何種法則或如何適用不當，
或所指摘原判決違法情事，顯與法律規定得為第三審上訴理由之
違法情形，不相適合時，均應認其上訴為違背法律上之程式，予
以駁回。本件原判決已明依憑證人即被害人丙○○、乙○○於
警詢、檢察官訊問時及第一審之證述；證人即共同正犯郭崇輝於
警詢、檢察官訊問時及第一審、上訴審、原審之供述或證述，並
有上訴人甲○○及郭崇輝分別持用門號0000000000、
0000000000行動電話為通話之通聯紀錄、中華郵政股
份有限公司豐原郵局函所附客戶歷史交易清單、贓物認領保管單
、照片等在卷可稽，暨水果刀二把扣案可資佐證，資以認定上訴
人有原判決事實欄所記載之犯罪事實。對於上訴人所辯：伊未於
民國九十三年九月十六日晚間九時三十分許，在台北縣蘆洲市○
○路七號蘆洲抽水站附近，與郭崇輝分別持用扣案水果刀，強盜
丙○○、乙○○之財物。伊於上開時間，係在台北縣淡水鎮○○
路一三二號二樓住處，與友人一起打麻將。郭崇輝係故為不實指
證，丙○○、乙○○則指證有誤云云，何以不足採取，亦已憑卷
內證據資料，於理由內詳為指駁說明。並明扣案水果刀二把，
非常鋒利，客觀上足以持以傷害人之身體，甚至取人之生命，自
屬凶器無訛。因而撤銷第一審關於上訴人部分不當之科刑判決，
改判仍依九十五年七月一日修正施行前刑法第五十五條之牽連犯
規定，從一重論處上訴人共同意圖為自己不法之所有，攜帶兇器
，以強暴至使不能抗拒，而取他人之物罪刑，並諭知相關之從刑
。原判決已明所憑之證據及其認定之理由，所為論斷與卷內證
據資料相符，從形式上觀察，並無何違背法令之情形存在。上訴
意旨略以：(一)郭崇輝於警詢、檢察官訊問時及第一審、上訴審、
原審，就其是否與上訴人一起強盜丙○○、乙○○之財物，或所
稱強盜經過等情，前後陳述不一。又郭崇輝持用之門號0000
000000行動電話，自九十三年九月十五日凌晨零時起至同
年月十六日晚間十一時四十六分止，均未與上訴人持用之門號0
000000000行動電話為通話，足證郭崇輝在第一審所稱
其以行動電話與上訴人聯絡等情，亦有不實。原審採取郭崇輝反
覆不一又顯有瑕疵存在之陳述，據以認定上訴人犯罪事實，有認
定事實不合證據法則之違法。(二)郭崇輝於檢察官訊問時供稱：在
二、三個月前，上訴人有說想找對象不法取財，但沒有去做；於
第一審供述：伊精神狀況不好，不敢確定是否與上訴人一起強盜
丙○○、乙○○之財物等語，核與上訴人所撰自白書及於檢察官
訊問時所供，郭崇輝原本有意與上訴人一起找情侶取得財物，但
後來未做等情，似相吻合，應屬有利於上訴人之事證。原判決不
予採取，並未說明理由，有判決理由不備之違誤。(三)丙○○、乙
○○於警詢、檢察官訊問時，雖有指認上訴人，但係以單一對象
或照片所為，而未以多人列隊之方式為之；又丙○○、乙○○固
於警詢時指認扣案水果刀，惟未先述歹徒所持水果刀之特徵，
即逕依警員提供之水果刀指認，顯均係受誘導所致，正確性甚有
疑問，應不足取。原判決採取上述丙○○、乙○○之指認，遽為
不利於上訴人之認定，於法有違云云。經查：(一)證人之陳述前後
不符或相互間有所歧異，究竟何者為可採，事實審法院非不可本
於經驗法則或論理法則，斟酌其他情形，作合理之比較，定其取
捨；若其基本事實之陳述與真實性無礙時，仍非不得予以採信，
非謂一有不符或矛盾，即認其全部均為不可採信。從而供述之一
部認為真實者，予以採取，自非證據法則所不許。又證據之取捨
與證據之證明力如何，均屬事實審法院得裁量、判斷之職權；苟
其此項裁量、判斷，並不悖乎經驗法則或論理法則，又於判決內
論述其何以作此判斷之心證理由者，即不得任意指摘其為違法，
而據為提起第三審上訴之合法理由。查(1)原判決說明：郭崇輝雖
於檢察官訊問時一度否認上訴人參與強盜，但其於警詢、檢察官
訊問時及第一審、上訴審、原審一再供述或證述，確實係其與上
訴人一起所為，亦無為脫免自身罪責而卸責於上訴人之情。又郭
崇輝於上訴審並陳稱，原本自己要扛下罪責，才於檢察官訊問時
供述上訴人未參與強盜等情。再參以上訴人所持之門號0000
000000行動電話，於九十三年九月十六日晚間六時三十六
分至七時五十七分，所為通話使用之行動電話基地台，係位在三
重市，而之前及之後則位在淡水鎮，足證郭崇輝所稱上訴人於強
盜丙○○、乙○○財物前，從淡水鎮到三重市找他等情，核與事
實相符，可以採信等語（見原判決第八、九、一一頁）。原判決
所為論說明，尚與事理無違，係其採證、認事職權之適法行使
，揆之上述說明，於法自屬無違。上訴意旨並未依據卷內訴訟資
料，具體指摘原判決採取郭崇輝所為不利於上訴人之陳述，有何
違法之處，徒憑自己之說詞，指稱原判決採證違法，難認係屬上
訴第三審之合法理由。至於郭崇輝在第一審雖證稱，其係以行動
電話與上訴人聯絡等情（見第一審卷第一九七頁），而卷附郭崇
輝持用之門號0000000000行動電話之通聯紀錄則顯示
，該門號行動電話自九十三年九月十五日凌晨零時起至同年月十
六日晚間十一時四十六分止，均未與上訴人持用之門號0000
000000行動電話為通話（見偵查卷第七九至八二頁）。但
郭崇輝已於第一審同時證述，其已忘記係使用何門號行動電話與
上訴人聯絡等情（見第一審卷第一九七頁），亦不能據此即認郭
崇輝係故為不實陳述，而不足採取，附此說明。(2)原判決已綜合
審酌卷內其他事證，詳為說明丙○○、乙○○於警詢及檢察官訊
問時，分別指認上訴人及扣案水果刀等情，可以採取所憑理由（
見原判決第七、八、一一、一二頁）。又稽之卷內資料，丙○○
、乙○○於警詢、檢察官訊問時主要是以上訴人之講話口音而非
長相，據以指認上訴人，則警詢、檢察官訊問時係以單一對象或
照片而未以多人列隊之方式為之；扣案水果刀即係郭崇輝及上訴
人強盜使用之刀械等情，除有丙○○、乙○○之指認外，並經郭
崇輝於第一審、原審供述明確，丙○○、乙○○於警詢時未先描
述刀械之特徵即逕行指認，均難認已影響於指認之正確性。原審
採取丙○○、乙○○所為指認，據為不利於上訴人之認定，核屬
其裁量、判斷職權之合法行使，難認於法有違。(二)原判決已詳為
說明郭崇輝於警詢、檢察官訊問時及第一審、上訴審、原審迭次
明確指陳，其係與上訴人一起強盜丙○○、乙○○之財物等情，
可以採信之理由（見原判決第八、九頁）。則上訴意旨所指上訴
人與郭崇輝於檢察官訊問時及上訴人所撰自白書所稱，兩人於為
警查獲前數月，曾經計劃尋找情侶取得財物，但最後並未實際動
手等情，縱認屬實，亦與其等有無本件強盜犯行，並無直接關聯
，又無由據以推翻原判決所認定之犯罪事實，難認係屬有利於上
訴人之事證，原判決未贅為說明其不採之理由，並無上訴意旨所
指判決理由不備之違法。上訴意旨仍執前詞，再為事實上之爭執
，或徒憑己見，就原審調查、取捨證據及判斷其證明力之適法行
使，及判決內已明白論斷之事實，任意指摘為違法，核均非適法
之第三審上訴理由。應認其上訴為違背法律上之程式，予以駁回
。
據上論結，應依刑事訴訟法第三百九十五條前段，判決如主文。
中    華    民    國  九十九  年    二    月    十    日
                      最高法院刑事第十二庭
                          審判長法官  張  春  福
                                法官  林  勤  純
                                法官  李  錦  樑
                                法官  陳  國  文
                                法官  郭  毓  洲
本件正本證明與原本無異
                                      書  記  官
中    華    民    國  九十九  年    二    月  二十三  日
                                                      s

司法院資訊處製作；財團法人民間司法改革基金會備份。
